【裁判字號】    99,消債抗,153
【裁判日期】    991130
【裁判案由】    更生事件
【裁判全文】
臺灣板橋地方法院民事裁定           99年度消債抗字第153號
抗  告  人  張瑜恩
代  理  人  黃俊六律師
上列抗告人聲請消費者債務清理更生事件，對於中華民國99年11
月9日本院99年度消債更字第301號裁定，提起抗告，本院裁定如
下：
    主  文
抗告駁回。
抗告程序費用新臺幣壹仟元由抗告人負擔。
    理  由
一、抗告意旨略以：消費者債務清理條例第42條第1項僅規定「
    於法院裁定開始清算程序前，得向法院聲請更生」，並無規
    定「於法院裁定清算程序終止後，不得向法院聲請更生」。
    原裁定將上述條文之規定擴大解釋為「且業已清算終止，顯
    已不符聲請更生之要件，其更生之聲請難認合法」等情，於
    法無據，原裁定難謂適法。再者，抗告人雖曾經法院裁定開
    始清算程序，又經法院裁定終止清算程序，然抗告人於清算
    程序終止後，與各債權銀行進行一致性個別協商，均遭各債
    權銀行拒絕，抗告人依消費者債務清理條例第153 條之規定
    ，自可依法聲請更生。末者，抗告人有誠意償還債務才會聲
    請本件更生，只是償債能力有限，是否有適合抗告人更生之
    方案，抗告人也非常期待，爰提起抗告，請求鈞院廢棄原裁
    定並准予更生等語。
二、按法院為不免責或撤銷免責之裁定確定後，債務人繼續清償
    債務，而各普通債權人受償額均達其債權額之百分之二十以
    上者，法院得依債務人之聲請裁定免責，消費者債務清理條
    例第142 條定有明文。次按法院裁定開始更生、清算程序、
    許可和解或宣告破產後，債務人聲請更生或清算者，法院應
    駁回之，消債條例施行細則第7 條第2 項亦有明文規定。此
    乃因更生、清算、和解及破產程序同為債務清理程序，為合
    理分配司法資源，法院倘已裁定開始更生、清算程序、許可
    和解或宣告破產，即應利用該程序清理債務人之債務。債務
    人倘嗣又聲請更生或清算，即無保護之必要，法院應駁回之
    （參見上開條項之立法理由）。
三、經查，抗告人前於98年7 月13日經本院以98年度消債清字第
    41號裁定開始清算程序，並於99年4 月22日經本院以99年度
    司執消債清字第41號裁定終止清算程序，此有上開裁定影本
    在卷可稽。抗告人固主張其於清算程序終止後，與各債權銀
    行進行一致性個別協商，均遭各債權銀行拒絕，抗告人自可
    聲請更生云云，惟消債條例所定之債務清理程序採雙軌制設
    計，分為重建型之更生程序及清算型之清算程序，其立法目
    的均在使有不能清償或有不能清償之虞的消費者，得依其自
    身負債與清償能力之不同情況，選擇不同程序清理其債務，
    以調整其與債權人及其他利害關係人之權利義務關係，保障
    債權人之公平受償，謀求消費者經濟生活之更生及社會經濟
    之健全發展，而抗告人考量其自身負債與清償能力後，既選
    擇清算程序清理其債務，依前揭消債條例第142 條之規定，
    自仍有向本院聲請免責以達其目的之可能，足認清算程序之
    效力尚未消滅，抗告人即應利用該程序清理其債務，是依前
    揭消債條例施行細則第7條第2項規定及其立法理由，抗告人
    嗣後向本院聲請更生即無保護之必要。原審依同一理由，而
    裁定將抗告人更生之聲請駁回，並無違法或任何不當之處。
    抗告意旨仍執前詞指摘原裁定為不當，求予廢棄並准予更生
    ，為無理由，應予駁回。
四、據上論結，本件抗告為無理由，依消費者債務清理條例第15
    條，民事訴訟法第495 條之1 第1 項、第449 條第1 項、第
    95條、第78條，裁定如主文。
中    華    民    國    99    年    11    月    30    日
                  民事第三庭    審判長法  官  陳財旺
                                      法  官  張紫能
                                      法  官  陳映如
右正本證明與原本無異。
本裁定不得抗告。
中    華    民    國    99    年    12    月    1     日
                                      書記官  林勁丞

司法院資訊處製作；財團法人民間司法改革基金會備份。
